【裁判字號】    96,易,994
【裁判日期】    970108
【裁判案由】    詐欺
【裁判全文】
臺灣苗栗地方法院刑事判決               96年度易字第994號
公  訴  人  臺灣苗栗地方法院檢察署檢察官
被      告  甲○○
                    國民身分證.
上列被告因詐欺案件，經檢察官聲請簡易判決處刑（96年度偵字
第4318、4319號），經本院苗栗簡易庭認為不應以簡易判決處刑
，改由本院依通常程序審理，判決如下：
    主  文
本件免訴。
    理  由
一、公訴意旨略以：甲○○基於幫助他人詐欺取財之犯意，於93
    年11月30日前某時，在苗栗地區，以新台幣（下同）3 千元
    左右之代價，將其93年11月8 日申設之中國信託商業銀行第
    0000000000000 號帳戶之存摺、提款卡、密碼等資料，交付
    予年籍、姓名不詳之人。該不詳年籍姓名之人與共組詐騙集
    團之其他成員，取得上開帳戶資料後，基於意圖為自己不法
    所有之犯意聯絡，於93年12月起，至94年9 月間止，陸續撥
    打電話予告訴人乙○○，並以佯稱因抽獎獲得72萬元，且已
    轉投資於香港馬會賽獲利3586萬元，惟需繳納香港稅務金、
    財產公證金、洗錢防制設定金等名義，致乙○○陷於錯誤，
    先後匯款於甲○○上述帳戶內，共計有80萬3 千3 百元。因
    認被告涉犯刑法第339 條第1 項、第30條第1 項之幫助詐欺
    罪嫌等語。
二、按案件曾經判決確定者，應諭知免訴之判決，並得不經言詞
    辯論為之，刑事訴訟法第302 條第1 款、第307 條分別定有
    明文。又按連續犯係裁判上之一罪，其一部分犯罪事實曾經
    判決確定者，其效力當然及於全部，故檢察官復將其他部分
    重行起訴，亦應諭知免訴之判決，最高法院就此著有49年台
    非字第20號判例可資遵循。再連續犯雖因刑法於95年7 月1
    日修正施行後，已經刪除，但修正施行前已成立之連續犯，
    並有前開一部之既判力擴張至全部之情形，當不因刑法之連
    續犯廢止，而使原應免訴之部分，重新復活為得為追訴之狀
    態，此應為刑法第1 條罪刑法定原則解釋之當然結果，無待
    費言。經查：
（一）上開公訴事實，業據被告於偵、審中坦白承認，核與被害
      人乙○○於偵查中之指訴情節相符，並有被告上開帳戶之
      歷史交易查詢報表附卷可參（他字第5761號影卷第51頁背
      面至第55頁背面），當可認定無誤（下稱本案）。另被告
      亦曾於93年11月4 日向台灣中小企業行申辦帳號：000-00
      000000000 號之帳戶，並將該帳戶之存摺、提款卡交給姓
      名、年籍不詳之某成年男子，幫助該男子與其他成年人共
      同詐欺取財既遂。此為本院於94年12月16日94年訴字第57
      7 號刑事判決認定明確，並判處罪刑確定在案（下稱前案
      ），此經本院調取前案卷宗核閱屬實。
（二）依被告於本院審理中所陳，本案與前案之幫助行為，其實
      是同一行為，係一次交付多個帳戶（即包括帳戶之存摺、
      提款卡，以下僅稱帳戶；見本院卷第34-36 頁）。惟被告
      於前案偵、審程序中，從未提及同時另有交付本案之帳戶
      ，且其於前案審理中供稱：交付帳戶之時間為申辦帳戶後
      之翌日（即93年11月5 日，見前案94年訴字第577 號卷第
      20 頁 ，並見前案偵、審全卷內之被告供述
       ） ，對照本案帳戶資料顯示開戶時間為93年11月8 日（
      他字第5761號影卷第49頁背面至第51頁），可知：被告在
      前案交付帳戶時，本案之帳戶尚未申辦，焉有可能同時交
      付包括前案及本案在內之帳戶？是被告所謂「同一行為」
      之說，並非事實，不可採信。
（三）關於本案之行為時間，被告既未能誠實以對，僅能求諸於
      現存之客觀證據。根據此類出售帳戶牟利之犯罪類型常態
      ，行為人於出售交付帳戶前，均會將帳戶內之金錢提領一
      空，或僅餘百元以下金額（因現行提款機無法提領百元以
      下金額），以使交易單純化（買受人無庸再將帳戶內之金
      錢貼現給出賣人），是行為人將帳戶提領一空或僅餘百元
      以下金額時，即可認定斯時後不久，約即為行為人交付帳
      戶之時，此為法院審理是類案件所已知之事實，亦具經驗
      及論理上之合理性。而依本案帳戶歷史資料分析：93年11
      月12日帳戶內即經提領剩94元，已無法再以提款機提領，
      之後於93年11月19日即有20萬元之大筆款項跨行轉帳匯入
      ，並於當日立刻遭以金融卡分次全數提領（見他字第5761
      號卷第51頁背面），對照上開說明，被告應是於93年11月
      12日當日或其後不久，即將帳戶出售交付，至遲不超過93
      年11月19日，否則如該20萬元亦為被告所得，其應無必要
      出售帳戶牟取小利，且上開匯入大筆款項後，隨即遭全數
      提領之現象，亦符合帳戶已遭人為犯罪使用之特徵。
（四）綜前各節，被告所犯前案之行為時間為93年11月5 日，所
      為本案之行為時間則約為93年11月12日，至遲不超過同月
      19日，是兩行為時間相距不過7 日左右，至多不過14日，
      而兩行為均屬幫助詐欺取財之構成要件相同犯行，犯罪手
      法亦均是出售帳戶得利，可謂時間相近、方法相同，且應
      均係出於貪圖小利之動機，故應認係出於概括犯意所為，
      而為連續犯（以時間相近、方法相同論斷為連續犯，參見
      最高法院70年度台上第3273號判決）。而其前案部分既經
      判處罪刑確定，已如前述，揆諸首揭之法律規定及說明，
      本案自應為免訴之判決，爰不經言詞辯論，逕行判決如主
      文。
三、據上論斷，應依刑事訴訟法第302 條第1 款、第307 條，判
    決如主文。
中    華    民    國    97    年    1    月     8     日
                  刑事第一庭    審判長法  官  劉興浪
                                      法  官  羅貞元
                                      法  官  蔡志宏
以上正本證明與原本無異。
如不服本判決，應於判決送達後10日內向本院提出上訴狀（應抄
附繕本），其未敘述上訴理由者，應於上訴期間屆滿後20日內補
提理由書狀於本院，上訴於臺灣高等法院臺中分院。告訴人或被
害人如對於本判決不服者，應具備理由請求檢察官上訴，其上訴
期間之計算係以檢察官收受判決正本之日期為準。
                                      書記官  張玉楓
中    華    民    國    97    年    1     月    14    日


司法院資訊處製作；財團法人民間司法改革基金會備份。
